臺灣高等法院高雄分院刑事裁定
111年度抗字第222號
抗 告 人  
即受刑人    鄂皇憲


上列抗告人因詐欺案件撤銷緩刑，不服臺灣橋頭地方法院中華民
國111年7月6日裁定(111年度撤緩字第35號)，提起抗告，本院裁
定如下：
    主  文
抗告駁回。
    理  由
一、原裁定意旨略以：受刑人鄂皇憲於臺灣橋頭地方法院108年
    度簡字第368號刑事簡易判決之受緩刑宣告後，經聲請人於1
    11年5月23日致電受刑人，其表示未支付賠償乙節，此有橋
    頭地檢署電話紀錄單1份在卷為憑。再者，受刑人於原審訊
    問時之供稱（見原審卷第18頁）。足認受刑人確有違反刑法
    第74條第2項第3款所定負擔之情形甚明。而受刑人於上開詐
    欺案件中，既已評估自己之資力，同意前揭判決緩刑宣告所
    定負擔，顯有履行負擔之可能，且其於受緩刑宣告之利益後
    ，本應信守承諾，履行給付告訴人損害賠償之義務，即使不
    知告訴人帳戶帳號，亦有諸多方式可向法院詢問而取得告訴
    人帳戶帳號，惟受刑人嗣後竟怠於詢問，並以無資力為由未
    依緩刑條件履行，難謂受刑人拒絕履行之事由為正當。綜上
    ，足認受刑人無正當事由拒絕履行，其並無履行負擔之意願
    ，是受刑人違背緩刑所定負擔之情節實屬重大，原宣告之緩
    刑難收其預期效果，而有執行刑罰之必要。從而，檢察官聲
    請撤銷緩刑【鄂皇憲於臺灣橋頭地方法院108年度簡字第368
    號刑事簡易判決所受之緩刑宣告】，應予准許。
二、本件抗告意旨略以：抗告人即受刑人鄂皇憲（下稱抗告人）
    已經盡力詢問告訴人之帳號，並無原裁定所指情事，有證1
    可佐（原抗告狀未附證1，經本院命補正後，僅提出撰狀日
    期為111年5月27日陳述意見狀1份）。
三、按【緩刑宣告，得斟酌情形，命犯罪行為人向被害人支付相
    當數額之財產或非財產上之損害賠償；受緩刑之宣告，違反
    第74條第2 項第1 款至第8 款所定之負擔情節重大，足認原
    宣告之緩刑難收其預期效果，而有執行刑罰之必要者，得撤
    銷其宣告】，刑法第74條第2 項第3 款、第75條之1第1 項
    第4 款分別定有明文。而緩刑宣告是否撤銷，除須符合刑法
    第75條之1 第1 項所定各款要件外，並採裁量撤銷主義，賦
    予法院撤銷與否之權限，即所謂「足認原宣告之緩刑難收其
    預期效果，而有執行刑罰之必要」之審認標準，應由法院依
    職權本於合目的性之裁量。至於所謂「情節重大」，係指：
    「受判決人顯有履行負擔之可能，而隱匿或處分其財產、故
    意不履行、無正當事由拒絕履行或顯有逃匿之虞」等情事而
    言。因此，檢察官命受刑人履行緩刑負擔所為之司法處分，
    固有其裁量權限，然依據前開說明，法院除對檢察官上開司
    法裁量處分有其審查權限外，立法者仍以違反所定負擔「情
    節重大」、「難收其預期效果」、有執行刑罰之「必要」等
    不確定法律概念以及比例原則，賦予法官裁量撤銷緩刑之權
    限。
四、經查：　　　
㈠、抗告人前因犯幫助詐欺案件，經臺灣橋頭地方法院於108年8
    月26日以108年度簡字第368號判決，判處有期徒刑4月，緩
    刑3年，並應履行如判決附表所示之條件【即「一、受刑人
    應給付告訴人新臺幣（下同）158,999元，自判決確定時起
    ，共分為32期，於每月月底給付，5,000元匯款至告訴人指
    定之帳戶，最後一期為3,999元。二、如有一期未付，視為
    全部到期。」】，該判決於108年10月1日確定在案，有該刑
    事判決書、臺灣高等法院被告前案紀錄表在卷，並經本院調
    取該案卷宗核閱屬實。　
㈡、抗告人於受緩刑之宣告確定後，迄今仍未按緩刑條件支付賠
    償，為抗告人所自承，且亦無任何抗告人有依照緩刑條件支
    付之證據在卷，且經臺灣橋頭地方檢察署（下稱橋頭地檢署
    ）於111年5月23日致電受刑人詢「是否依照本案判決之緩刑
    條件履行？若有支付，可否提出證據？」，抗告人表示「沒
    有支付」，此有橋頭地檢署111年5月23日電話紀錄單在卷為
    憑。復以，受刑人於原審111年6月29日訊問時供稱：不知道
    告訴人的帳戶帳號，我不知道怎麼匯款；後來今年5月的時
    候，地檢署的書記官打電話給我叫我一次支付所有款項，我
    有跟他講我一次無法匯款。我有家人要扶養，我的工作是有
    去工作才有薪水可以領，但是工作不是每天有，我無法在緩
    刑期滿前給付告訴人所有賠償等語（見原審卷第18頁）。足
    認受刑人確有違反刑法第74條第2項第3款所定負擔之情形甚
    明。
㈢、抗告意旨雖指其已經盡力詢問告訴人之帳號，並無原審裁定
    所指情事（應是指原裁定指抗告人怠於詢問一情）。本院審
    酌：
　1.抗告人於臺灣橋頭地方法院108年度簡字第368號幫助詐欺案
    件中於108年4月11日訊問時自陳：「希望每月5千元分期攤
    還被害人」（見該108年度簡字第368號案件案卷31頁），而
    該判決予以宣告緩刑3年，並應履行上述判決附表所示條件
    ，且判決中亦載明：「因被告鄂皇憲尚未實際賠償告訴人，
    認有於被告緩刑期間課予其履行如附表所示調解條件之負擔
    ，乃屬必要，爰依刑法第74條第2項第3款規定，命被告應依
    附表所示方式，支付如附表所示金額予告訴人，以示警惕、
    衡平。被告如有違反上開負擔情節重大，足認原宣告之緩刑
    難收其預期效果，而有執行刑罰之必要者，得依刑法第75條
    之1第1項第4款規定撤銷其緩刑宣告」。該判決於108年9月5
    日合法送達抗告人，嗣於108年10月1日確定。再者，抗告人
    經橋頭地檢署發予緩刑通知，該通知亦於108年12月11日合
    法送達抗告人，有上述判決送達證書、橋頭地檢署緩刑通知
    送達證書在卷可憑。依此，抗告人對於上述緩刑所定之負擔
    及違反效果，應知之甚明。惟抗告人迄至111年5月23日橋頭
    地檢署執行書記官詢問抗告人履行情形時，竟未為任何支付
    ，已如前述（按，依前述緩刑負擔所示，抗告人每月支付50
    00元，自108年10月1日判決確定日之月底起，108年應支付3
    期、109年應支付12期，110年應支付12期，111年應支付5期
    ，以111年5月為最後一期），有橋頭地檢署111年5月23日電
    話紀錄單在卷可憑。而抗告人於上開詐欺案件中，既已主動
    表明每期支付金額，而前揭判決緩刑宣告亦以此為負擔（每
    期給付5000元），並抗告人於收受上開幫助詐欺案件判決時
    ，已知悉緩刑附有上述負擔，則其未提起上訴，顯是已經評
    估有履行負擔之可能，而抗告人於受緩刑宣告之利益後，本
    應信守承諾，履行給付告訴人損害賠償之義務，然抗告人竟
    於長達3年之緩刑期間內未付分文。
　2.抗告人雖於111年5月23日接受橋頭地檢署書記官電詢後，提
    出111年5月30日陳述意見狀以：「判決書附表所陳述給付之
    方式，抗告人有打電話給書記官索取匯款之指定帳戶，得到
    回應，書記官表示需一次付款158,999元才可提供匯款帳戶
    ，讓我無法匯款，請提供指定帳戶讓我可以如期匯款」等語
    （該陳述意見狀見108年度執緩字第319號卷，另上述陳述意
    見狀撰狀日期除以印刷字體為111年5月27日，另以手寫將27
    日部分改為30日以外，與抗告人抗告狀所附所謂證1之撰狀
    日期111年5月27日陳述意見狀完全相同，併此敘明）。然抗
    告人嗣在聲請撤銷緩刑案件中之111年6月29日原審訊問時明
    確供稱：我在108年有收到判決書，我打電話去問承辦書記
    官，當時接電話的不是董明惠書記官（即臺灣橋頭地方法院
    108年度簡字第368號案件承辦書記官），對方跟我說會轉接
    ，但後來都沒有跟我聯絡；不知道告訴人的帳戶帳號，我不
    知道怎麼匯款；後來今年5月的時候地檢署的書記官打電話
    給我叫我一次支付所有款項，我有跟他講我一次無法匯款，
    我自己也有疏忽沒有去詢問匯款的帳號等語（見原審卷第18
    頁）。則以抗告人上述陳述及表現可見，抗告人是知悉可以
    用書面或電詢等向法院或地檢署陳述、詢問的；則縱使依照
    抗告人自陳之情況，認其不知告訴人提供之帳戶帳號為何，
    且其有電詢過原審法院，但是抗告人既然明知電話接聽者並
    非上述幫助詐欺案件承辦書記官，而於轉接承辦書記官未果
    後，竟毫無任何再次電詢動作，又抗告人明知緩刑所定負擔
    及違反效果，而以現今聯絡之多元、便利，不問電詢、書狀
    、甚可親自前往查詢，卻直至執行書記官電詢履行情況，在
    將近2年半的時間內，無以任何方式詢問告訴人帳戶，顯見
    其對於履行緩刑負擔之輕忽、不在意。
  3.再者，關於抗告人111年5月30日提出及抗告狀中以同一陳述
    意見狀稱：書記官表示需一次付款158,999元才可提供匯款
    帳戶，讓我無法匯款等語。依照抗告人於原審111年6月29日
    訊問時所稱其根本未聯絡上原審法院承辦書記官，又觀111
    年5月23日橋頭地檢署書記官電詢紀錄單記載，抗告人僅係
    表示未支付緩刑條件所附金額，已如前述，並且，抗告人嗣
    後於原審111年6月29日訊問時已明白表示因無資力而無法於
    緩刑期滿前賠償告訴人全額（158,999元），則抗告人指稱
    書記官要求一次付款全額，未提供匯款帳戶，致使其無法如
    期付款一情，顯屬無據，已無法認為抗告人拒絕履行之事由
    為正當。況，若依抗告人所述，則其於收受上述判決時即不
    知悉卷內之告訴人指定帳戶，抗告人既然不予上訴而願意接
    受緩刑之利益，則對於告訴人指定帳戶為何，反更需積極為
    詢問，以免違反緩刑負擔，豈有怠於詢問，拖延多時，任意
    不予履行，又依照原判決緩刑之條件，如一期未予給付即全
    數到期，抗告人遲未為任何給付，對於分期給付之利益毫不
    在乎，任令全數到期。而檢察官是於抗告人前開分期均未履
    行，本早應為全數給付之時限已過甚久之後，於111年6月間
    始向法院聲請撤銷緩刑，抗告人在明知自己已經違背緩刑之
    負擔甚久，早已喪失分期利益本應一次全數給付之情況下，
    猶推託以無匯款帳戶、無資力給付全額，足證其對緩刑負擔
    之履行任意敷衍、輕忽、不在意之態度，顯然欠缺履行前揭
    緩刑宣告所附條件之主觀意願，且其違反上開判決所定負擔
    之情節顯屬重大。從而，本院認抗告人受緩刑之宣告有違反
    刑法第74條第2項第3款所定負擔情節確屬重大，並達難收其
    預期效果之程度，確有執行刑罰之必要。
五、綜上所述，原審因認本件檢察官之聲請符合刑法第75條之1
    第1項第4款之規定，依刑事訴訟法第476條規定，撤銷抗告
    人於臺灣橋頭地方法院108年度簡字第368號刑事判決中所受
    之緩刑宣告，經核並無不合。抗告人猶執上開抗告意旨指摘
    原裁定不當，為無理由，應予駁回。
據上論結，應依刑事訴訟法第412 條，裁定如主文。 　　　　
中　　華　　民　　國　　111 　年　　9 　　月　　13　　日
                    刑事第三庭  審判長法  官  吳進寶  
                                      法  官  方百正
                                      法  官  陳億芳
以上正本證明與原本無異。
本裁定不得再抗告。
中　　華　　民　　國　　111 　年　　9 　　月　　13　　日
                                      書記官  陳慧玲